臺灣新竹地方法院刑事判決　　 　　　　　96年度訴字第539號
公　訴　人　臺灣新竹地方法院檢察署檢察官
被　　　告　甲○○
　　　　　　　　　　（另案在臺灣新竹監獄執行中）
　　　　　　丙○○
　　　　　　　　　　（另案在臺灣新竹監獄執行中）
上列被告等2 人因妨害自由等案件，經檢察官提起公訴（95年度
偵字第6893號），合議庭裁定由受命法官獨任改依簡式審判程序
審理，本院判決如下：
    主  文
甲○○共同犯剝奪他人行動自由罪，處有期徒刑壹年，減為有期
徒刑陸月；又共同犯恐嚇取財罪，處有期徒刑壹年，減為有期徒
刑陸月；應執行有期徒刑拾月。
丙○○共同犯剝奪他人行動自由罪，處有期徒刑壹年，減為有期
徒刑陸月；又共同犯恐嚇取財罪，處有期徒刑壹年，減為有期徒
刑陸月；應執行有期徒刑拾月。
    事  實
一、丙○○於民國95年11月4 日凌晨0 時許，與友人邱金河、乙○○（均經檢察官另為不起訴處分）、丁○○、姓名年籍不
    詳綽號「小佩」之成年陪酒女子等人，一同前往位於新竹市
    南寮地區之「百老匯汽車旅館」101 號房內飲酒作樂，期間
    丁○○情不自禁與「小佩」在隔壁房間內發生性行為，丙○○嗣經由「小佩」告知並非十分願意發生上開性行為後，竟
    思以虛捏藉口向丁○○勒索錢財花用，乃於飲酒返家後之同
    日下午某時，將上開計畫告知友人甲○○，其等2 人即共同
    基於意圖為自己不法所有，及非法剝奪他人行動自由之犯意
    聯絡，於同日20時許由甲○○攜帶自備之玩具手槍1 支及手
    銬1 具，駕駛車牌號碼5289-HN 號自用小客車搭載丙○○，
    一同前往丁○○位於新竹市○區○○里○○街79巷18號之住
    處前等候，見丁○○、時在丁○○家中作客之乙○○一同走
    出巷口後，由甲○○持前揭玩具手槍威迫丁○○，丙○○則
    自後推擠強令乙○○之方式，強令其等一同上車坐在後座，
    並以上開手銬銬住丁○○及乙○○手腕，同時由丙○○坐在
    後座加以看管，而以此強暴、脅迫之方式剝奪丁○○及乙○○之行動自由，並於同日20時30分許將丁○○及乙○○載往
    位於新竹市○○路○ 段之「向日葵汽車旅館」117 號房內，
    先命乙○○靜坐一旁不准妄動後，甲○○即將上開玩具手槍
    置於腰際，向丁○○恫稱係「小佩」之哥哥，要求丁○○交
    付財物以解決此事，否則將報警處理，而以此加害自由、名
    譽等事由恐嚇丁○○交付錢財，致丁○○心生畏懼，乃同意
    於96年11月7 日時在住家附近之空軍基地附近交付新台幣（
    下同）350 萬元，且為取信甲○○、丙○○以求早點脫身，
    乃當場簽發票面金額為350 萬元之本票1 紙予甲○○、丙○○收受，嗣於同日晚上約11時許，甲○○及丙○○始開車將
    丁○○及乙○○載送回丁○○上開住所附近之空軍醫院釋放
    ，嗣於96年11月7 日14時許甲○○、丙○○依約前往取款時
    ，為據報埋伏現場之警員上前追捕，嗣於當天晚上20時30分
    許經警循線在新竹縣芎林鄉○○路○ 段758 號前予以逮捕。
二、案經丁○○訴由新竹市警察局第一分局報請臺灣新竹方法院
    檢察署槍察官偵查起訴。
    理  由
一、本件被告甲○○、丙○○所犯均為死刑、無期徒刑或最輕本
    刑為3 年以上有期徒刑以外之罪，其於準備程序中就被訴事
    實為有罪之陳述，經法官告知簡式審判程序之旨，並聽取公
    訴人之意見後，依刑事訴訟法第273 條之1 第1 項規定，合
    議庭裁定由受命法官獨任進行簡式審判程序，合先敘明。
二、上揭犯罪事實，業據被告等2 人於警詢、偵查及本院審理中
    坦承不諱，核於證人即告訴人丁○○於警詢及偵查中證述遭
    剝奪行動自由、恐嚇取財等基本情節，證人乙○○於警詢及
    偵查中證述之案發經過等節大致相符，且有車牌號碼5289-H
    N 號自用小客車照片2 張及「向日葵汽車旅館」住宿登記單
    1 紙在卷可憑，被告等2 人上開自白乃與事實相符，堪予採
    信，其等所犯非法剝奪他人行動自由及恐嚇取財等犯行，事
    證明確，應依法論科。
三、論罪與科刑：
  (一)按刑法第302 條第1 項之「私行拘禁」，係指違反他人意思
    將他人拘捕或監禁於特定場所而言，倘行為人係以強暴、脅
    迫等行為限制他人行動自由，應係構成以其他非法方法剝奪
    行動自由罪。次按刑法第302 條第1 項及第304 條第1 項之
    罪，其所保護之法益均為被害人之自由，而私行拘禁，即不
    外以強暴、脅迫為手段，其罪質本屬相同，惟第302 條第1
    項之法定刑，既較第304 條第1 項為重，則以私行拘禁之方
    法妨害人自由，縱其目的使人行無義務之事，或妨害人行使
    權利，仍應逕依第302 條第1 項論罪，並無適用第304 條第
    1 項之餘地（最高法院29年度上字第37 57 號判例意旨參照
    ）。又本票為設權證券，其權利之發生必須作成證券；本票
    亦屬有價證券，其權利之行使或處分必須占有該證券。是本
    票權利之發生、行使及處分既與證券之作成或占有具有不可
    分離之關係，自亦具有「物」之性質，而得為竊盜罪、詐欺
    取財罪、強盜取財罪或恐嚇取財罪等犯罪之客體，非僅單純
    之權利或財產上之利益（最高法院89年度台上字第3724號判
    決意旨參照）。本票為有體物，並為有價證券，有經濟價值
    ，以恐嚇方法使被害人簽發交付本票，即屬恐嚇取財既遂（
    最高法院86年度台上字第2056號判決意旨可供參照）。
  (二)是核被告等2 人以玩具假槍、手銬、推擠等強暴、脅迫之方
    式，強令被害人丁○○、乙○○上車後押往汽車旅館，限制
    丁○○、乙○○之行動自由後，並以上開事由恫嚇丁○○簽
    發本票等行為，均係分別犯刑法第302 條第1 項之非法剝奪
    人之行動自由罪及同法第346 條第1 項恐嚇取財罪。被告等
    2 人對於上開犯行，有犯意聯絡及行為分擔，均應論以共同
    正犯；被告等2 人所涉強令被害人行無義務之事部分，均屬
    剝奪他人行動自由罪之低度行為，均不另論罪；被告等2 人
    以1 個非法方法行為同時剝奪被害人丁○○、乙○○等2 人
    之行動自由，為一行為觸犯數法益，為想像競合犯，僅從一
    重論以1 罪；被告等2 人所犯上開2 犯行，均犯意各別，罪
    名互異，均應分論併罰。爰審酌被告等2 人無視於法律秩序
    ，以非法手段剝奪他人之行動自由，嗣復以恐嚇之方式強令
    丁○○簽下金額350 萬元之本票1 紙，造成丁○○身心驚惶
    痛苦，妨害社會治安甚鉅，本不宜寬恕，惟另念其等行為時
    分別僅約24歲、23歲，有其等基本年籍資料在卷可稽，應係
    年輕氣盛，一時衝動失慮始為本案犯行，且於剝奪丁○○行
    動自由期間並未傷害丁○○，犯後自警詢迄本院審理間均坦
    承犯行，態度良好，告訴人丁○○亦當庭表示願意原諒被告
    （見本院審理卷頁42），及嗣後未實際領得350 萬元等一切
    情狀，分別量處如主文所示之刑。又中華民國九十六年罪犯
    減刑條例於96年7 月4 日公布，同年月16日施行，被告2 人
    上開行為時均係於96年4 月24日之前，且無其他不得減刑之
    情形，爰依該條例第2 條第1 項第3 款之規定，均減其刑期
    二分之一如主文，並均定其應執行之刑及諭知易科罰金之折
    算標準。
據上論斷，應依刑事訴訟法第273 之1 第1 項、第299 條第1 項
前段，刑法第28條、第302 條第1 項、第346 條第1 項、第51條
第5 款，中華民國九十六年罪犯減刑條例第2 條第1 項第3 款、
第7 條、第10條第1 項，判決如主文。
本案經檢察官張凱絜到庭執行職務。
中　　華　　民　　國　　96　　年　　10　　月　　31　　日
                  刑事第二庭  法  官  蔡川富
以上正本證明與原本無異。
如不服本判決應於收受本判決後十日內向本院提出上訴書狀，其
未敘述上訴理由者，並得於提起上訴後十日內向本院補提理由書
狀( 均須按他造當事人之人數附繕本 )「切勿逕送上級法院」。
中　　華　　民　　國　　96　　年　　10　　月　　31　　日
                              書記官  沈藝珠
附錄本案論罪科刑法條全文：
刑法第302條第1項：
私行拘禁或以其他非法方法，剝奪人之行動自由者，處5年以下
有期徒刑、拘役或3百元以下罰金。
刑法第346條第1項：
意圖為自己或第三人不法之所有，以恐嚇使人將本人或第三人之
物交付者，處6月以上5年以下有期徒刑，得併科1千元以下罰金
。
